臺灣高等法院刑事裁定　　　　　　　　100年度聲再字第370號
再審聲請人
即受判決人　林秀綢
上列聲請人因恐嚇等案件，對於本院99年度上訴字第2877號，中
華民國99年11月25日第二審確定判決（一審判決案號：臺灣新竹
地方法院97年度訴字第856號、98年度訴字第99號），聲請再審
，本院裁定如下：
    主  文
再審之聲請駁回。
    理  由
一、聲請意旨略以：(一)聲請人林秀綢隱瞞其受雇於陳清榮之情節
    ，並不影響聲請人確實看到證人呂蕭彩雲偷竊行為之證詞，
    法院未明究理遽論以偽證罪刑，與實務見解有違。另臺灣桃
    園地方法院90年度易字第2131號、本院91年度上易字第1663
    號刑事判決已判決確定呂蕭彩雲竊盜既遂，詎原確定判決對
    此未予審酌，遽認聲請人證述呂蕭彩雲竊盜涉犯偽證罪，聲
    請人乃依刑事訴訟法第420條第1項第6款（聲請狀第6頁，誤
    為第420條第6項）規定聲請再審。(二)原確定判決未釐清證人
    湯進昌、呂蕭彩雲前後矛盾之證詞，遽以湯進昌於本件審理
    時之簽名與其於呂蕭彩雲涉犯竊盜案件出庭作證之簽名經肉
    眼比對認係出於同一人之手云云，認湯進昌確曾因呂蕭彩雲
    涉犯竊盜案件出庭作證，惟就湯進昌證詞何以前後不一是否
    已涉偽證未予調查，即認湯進昌證言不一，無從採為對聲請
    人有利之認定，自有違誤。(三)原確定判決依據證人呂蕭彩雲
    之受僱人劉素朱、房客湯進昌、及呂蕭彩雲自己矛盾之證詞
    推翻呂蕭彩雲所犯竊盜案件之確定判決，逕認呂蕭彩雲係遭
    聲請人及其他同案被告恐嚇取財，而非竊盜，且對聲請人證
    述呂蕭彩雲為竊盜行為之證詞判處偽證罪刑，並非適法。(四)
    原確定判決未調查審酌聲請人所為並未該當刑法第346條恐
    嚇取財構成要件規定，遽認聲請人共犯恐嚇取財犯行，自有
    依法應於審判期日調查之證據未予調查之違法，此由證人呂
    蕭彩雲及其夫呂健治證詞可知，聲請人雇主陳清榮並無栽贓
    恐嚇呂蕭彩雲之不法意圖，另依證人李秀蓉證詞可知，證人
    孫添賢於事發後始到場，則證人孫添賢證稱自始至終都在攤
    位旁，確屬不實，則原確定判決據孫添賢證詞判決聲請人共
    犯恐嚇取財未遂，自非適法。(五)案發時聲請人雖在現場，惟
    本件聲請人從頭到尾並未參與任何犯行，亦未要求證人呂蕭
    彩雲、黃雪梅賠償，原確定判決未調查聲請人與其雇主夫妻
    有如何為共犯聯絡及行為分擔證據，即認聲請人共犯恐嚇取
    財，自有審判期日應調查之證據未予調查之審判違背法令。
    (六)原確定判決違反刑法第57條、第59條，蓋科刑時應以行為
    人之責任為基礎，並審酌犯罪行為人之生活狀況、品行、違
    反義務程度、及犯罪所生危險或損害等一切情狀，原確定判
    決未審酌聲請人犯罪情狀顯可憫恕，而酌量減輕其刑，亦有
    違法。綜上，聲請人乃依刑事訴訟法第420條第1項第6款之
    規定，聲請再審，並請撤銷原判決云云。
二、按法院認為無再審理由者，應以裁定駁回之，刑事訴訟法第
    434條第1項定有明定。又有罪之判決確定後，因發現確實之
    新證據，足認受有罪判決之人應受無罪、免訴、免刑或輕於
    原判決所認罪名之判決者，得聲請再審。刑事訴訟法第420
    條第1項第6款定有明文。而刑事訴訟法第420條第1項第6款
    所謂「發現確實之新證據」，係指該證據於事實審法院判決
    前已經存在，為法院、當事人所不知，不及調查斟酌，至其
    後始行發見，且就證據本身形式上觀察，固不以絕對不須經
    過調查程序為條件，但必須顯然可認為足以動搖原有罪確定
    判決，而為受判決人無罪、免訴、免刑或輕於原判決所認罪
    名之判決者為限。故受理聲請再審之最後事實審法院，應就
    聲請再審理由之所謂「新證據」，是否具備事實審判決前已
    經存在，為法院、當事人所不知，事後方行發見之「嶄新性
    」，及顯然可認足以動搖原有罪確定判決，應為無罪、免訴
    、免刑或輕於原判決罪名之「顯然性」二要件，加以審查，
    為判斷應否准予開始再審之準據；再所謂確實之新證據，係
    指其證據之本身在客觀上可認為真實，毋須經過調查，即足
    以動搖原判決，使受刑人得受有利之裁判者而言，若在客觀
    上就其之真實性為如何，尚欠明瞭，非經相當之調查，不能
    辨其真偽，即與確實新證據之「確實」含義不符，自難據為
    聲請再審之理由，最高法院85年度台抗字第308號、70年度
    台抗字第161號等裁判意旨可資參照。
三、經查：聲請人所提臺灣桃園地方法院90年度易字第2131號、
    本院91年度上易字第1663號刑事判決部分（本院卷第57-60
    頁），係原確定判決法院、當事人於本案判決確定前已知悉
    ，並已於本案審理程序中加以調查審認，非判決後所發現，
    不及調查斟酌，或審判時未經注意之證據，自不具「嶄新性
    」之要件。另證據調查原係屬法院之職權，法院就調查證據
    之結果，本於自由心證原則，得為斟酌取捨，是證據之證明
    力如何，係屬法院之職權範圍。原確定判決既已就再審聲請
    人涉案之證據、如何認定其違法之理由，予以審酌認定，並
    於事實理由欄中敘明，而其證據之取捨並無違反論理或經驗
    法則，即難認其所為之論斷係屬違法。上開聲請意旨(二)至(五)
    部分，核其性質係屬對於原確定判決證據內容之取捨意見（
    如指摘原確定判決不可採納證人呂蕭彩雲、劉素朱、湯進昌
    、孫添賢等之證詞），及單憑己意所為之相反評價或質疑，
    任意指摘原確定判決違法，或主張原確定判決有「應調查之
    證據未予調查」之違法，核亦非屬刑事訴訟法第420條第1項
    第6款所定得為受判決人之利益聲請再審之再審事由。至聲
    請意旨(六)關於量刑部分，乃事實審法院刑罰裁量權行使當否
    之範疇，亦非得據以聲請再審之事項，綜上，聲請人本件聲
    請，為無理由，應予駁回。
據上論斷，應依刑事訴訟法第434條第1項，裁定如主文。
中    華    民    國   100    年    9     月    2     日
                  刑事第二十庭      審判長法  官  周盈文
                                          法  官  林海祥
                                          法  官  詹駿鴻
以上正本證明與原本無異。
如不服本裁定，應於收受送達後五日內向本院提出抗告狀。
                                          書記官  梁淑時
中    華    民    國   100    年    9     月    5     日